最　高　行　政　法　院　裁　定
　　　　　　　　　　　　　　　　　　 96年度裁字第03781號
上　訴　人　財政部國有財產局臺灣北區辦事處
代　表　人　莊翠雲
被 上訴 人　臺北市政府環境保護局
代　表　人　甲○○
上列當事人間因廢棄物清理法事件，上訴人對於中華民國95年10
月11日臺北高等行政法院95年度簡字第286號判決，提起上訴，
本院裁定如下：
　　主  文
上訴駁回。
上訴審訴訟費用由上訴人負擔。
　　理  由
一、按對於適用簡易程序之裁判提起上訴或抗告，須經本院許可
    ，且該許可以訴訟事件所涉及之法律見解具有原則性者為限
    ，行政訴訟法第235條定有明文。
二、上訴意旨略謂：1.廢棄物清理法第27條第11款、第50條第3
    款規定及臺北市政府93年8月5日府環三字第09305886201號
    函釋規定，係以「未妥善管理」致污染環境行為，為其處罰
    之責任構成要件，原處分就上訴人之行為已該當上開要件之
    事實部分，未有任何陳述，自有適用上開法令不當之謬誤，
    訴願決定與原判決未予糾正，亦有違法令；且被上訴人就複
    查上訴人是否未改善清理之情事，有無違背誠實信用之方法
    ，並損及上訴人正當合理之信賴，違反信賴保護原則，尚有
    待斟酌，原判決理由未論及此，亦有判決不備理由之違背法
    令。2.按廢棄物清理法第27條第11款規定及臺北市政府93年
    8月5日府環三字第09305886201號函，均規定負清除處理之
    責任者，係「未妥善管理」致污染環境行為之土地所有人、
    管理人或使用人，即該規定僅蘊含有「行為責任」之規範意
    旨，至於單純以「所有權人地位」為基礎之狀態責任，實非
    該條規範意旨所及，若單純以所有人地位課以其狀態責任，
    即與該規定構成要件不合，自欠缺法律上之依據。上訴人於
    系爭土地上之管理已有圍籬，禁止進入及傾倒廢棄物等行為
    ，客觀上確實已盡善良管理人之注意義務，被上訴人僅以外
    觀之狀態課以上訴人責任，除與該條項之立法意旨、構成要
    件不合，欠缺法律上之依據外，更未能實際考量上訴人有限
    之管理人力與預算，其要求上訴人所盡之管理義務標準，於
    執行管理行為上顯無實現之可能，被上訴人曲解前揭法規課
    以上訴人本件罰鍰，其處分自有適用法律不當之違背法令。
    又被上訴人除未就上訴人有如何該當於「未妥善管理」致生
    污染環境行為之違法事實，予以詳細描述外，更未說明其究
    依據何項佐證予以斟酌、調查而認定上訴人有欠缺「未妥善
    管理」之注意義務之結果，逕以「雜草叢生，攀越土地建築
    線外或雜草自基部至頂端之高度超過50公分妨礙觀瞻者」外
    觀上之結果事實，逕行推論上訴人欠缺該項注意義務，倒果
    為因，原處分自有適用法規不當之謬誤，訴願決定與原判決
    未加詳查，亦有違法令。3.本件上訴人與被上訴人間，就上
    訴人須依相關規定辦理招商，可能清理時程較久，已達一定
    共識，而上訴人依此事實產生信賴基礎，進而為招商清理規
    劃之行為，已有信賴表現之事實存在，被上訴人卻仍以上訴
    人違反廢棄物清理法之規定，予以舉發並處罰鍰，自有違行
    政程序法第8條規定之信賴保護原則。又上訴人已於原審及
    訴願程序提出上開事實，縱原判決認上訴人主張應受信賴原
    則保護之事實不可採，亦應依行政訴訟法第189條規定，將
    其如何判斷此部分主張不可採之心證理由，記明於判決，然
    判決理由中未論及此，自有判決不備理由之違法。4.原審未
    依行政訴訟法第133條規定，依職權調查上訴人是否符合法
    定之責任構成要件，亦未依同法第136條規定，命被上訴人
    就其主張之事實詳盡舉證責任，並斟酌全辯論意旨及調查證
    據之結果，依論理及經驗法則，判斷上訴人主張兩造間已存
    有上述之信賴表現事實的真偽，而依該判斷所得心證，作為
    判決之基礎理由，是原審未依全辯論意旨及調查證據，並就
    上訴人主張各節何以不可採，逐一論駁並說明不足採之理由
    ，明確詳述其得心證之理由，遽為不利於上訴人之判斷，自
    難認無判決不備理由及判決不適用行政訴訟法第125、133
    、136、189條規定之違法。5.原判決理由欄第三點中指出「
    縱如原告所稱因依法辦理招商需時，然其既未舉證曾以書函
    或口頭明確告知被告，致被告於94年8月4日複查時發現其尚
    未改善……」部分，顯與事實欄第三點之（二）被告主張之
    理由2、部分記載矛盾，是有關上訴人於原審主張已告知被
    上訴人因依法辦理招商需時之部分事實，既為被上訴人所明
    知且不爭執，原判決未予詳查，反指上訴人就主張上揭事實
    「既未舉證曾以書函或口頭明確告知被告，致被告於94年8
    月4日複查時發現其尚未改善」，自有判決理由矛盾之違背
    法令云云。
三、經核上訴人之上開理由，無非係對原審取捨證據、認定事實
    之職權行使事項有所爭執，或就原審已論斷者，指摘判決不
    備理由或理由矛盾，而未表明原判決所適用之法規有何顯然
    之重大錯誤，或與其他高等行政法院就同類事件所表示之法
    律見解互相牴觸，難認其訴訟事件所涉及之法律見解具有原
    則性。依首揭規定，上訴人提起上訴不應許可，其上訴為不
    合法，應予駁回。
四、依行政訴訟法第249條第1項前段、第104條、民事訴訟法第
    95條、第78條，裁定如主文。
中　　華　　民　　國　　96　　年　　12　　月　　20　　日
                    最高行政法院第四庭
                        審判長法官　鍾　耀　光
                              法官　姜　仁　脩
                              法官　王　德　麟
                              法官　黃　清　光
                              法官　吳　慧　娟
以  上  正  本  證  明  與  原  本  無  異
中　　華　　民　　國　　96　　年　　12　　月　　20　　日
　　　　　　　　　　　　　　　書記官　蘇　金　全
